【裁判字號】    96,交聲,430
【裁判日期】    970131
【裁判案由】    聲明異議
【裁判全文】
臺灣臺南地方法院交通事件裁定         96年度交聲字第430號
移送機關    交通部公路總局嘉義區監理所臺南監理站
異議人即
受處分人    甲○○
上列受處分人因違反道路交通管理處罰條例案件，對於交通部公
路總局嘉義區監理所台南監理站，民國96年5月25日所為之處分
（原處分案號：嘉監南字第裁74-I00000000號），聲明異議，本
院裁定如下：
    主  文
異議駁回。
    理  由
一、本件原處分意旨略以：受處分人即異議人甲○○（下稱異議
    人）駕駛牌照號碼FX6—279號重型機車，於民國（下同）96
    年4月29日上午11時許，在彰化縣北斗鎮○○路與復興路之
    交叉路口，因有未依號誌指示行駛之違規行為」，遭彰化縣
    警察局北斗分局北斗派出所員警製單舉發，嗣交通部公路總
    局嘉義區監理所臺南監理站（下稱移送機關）以違規事證明
    確，依道路交通管理處罰條例第48條第1項第2款及第63條第
    1項第1款（原裁決書漏載第1款）等規定，裁處新台幣600元
    等語，並記違規點數1點。
二、本件聲明異議意旨略以：異議人於上述時間騎乘上開機車，
    行經彰化縣北斗鎮○○路（由西向東）至復興路交岔路口處
    左轉北上（當時為綠燈），被駐點執勤查緝交通違規的員警
    攔下並說伊未依交通指示燈號左轉，所以要告發，伊當時立
    即向員警反應綠燈為何不能左轉，此路口並沒有設置機車應
    依規定2段式左轉的號誌，也沒有劃定機車待轉停車格，你
    叫我要停在哪裡待轉？員警說：「那是公路局的事，我只是
    依法告發你違規，誰叫你要違規」。上開路口既沒有機車應
    依規定2段式左轉的號誌也沒有機車待轉停車格，機車用路
    人如何依交通燈號指示二段式左轉，況且此路口為雙向單線
    道T字路口，停在未劃定待轉停車格的路口對用路人來說相
    當危險，警方未考量用路人的安全，而一味以依法行事為由
    推諉責任，讓用路人認為警方只是為舉發而舉發，此行為令
    人不恥且不服。基於上述理由，異議人於95年4月29日向公
    路總局台中區監理所彰化監理站陳情，經轉嘉義區監理所台
    南監理站再轉原舉發單位彰化縣警察局北斗分局，95年5月
    10日異議人收到彰化縣警察局北斗分局的回覆，內容仍以警
    方是依法舉發為由，推託警方並無不當之處。異議人對警方
    推卸責任的回覆而未得到正面的合理解釋甚為不滿，為此聲
    明異議，請求撤銷原處分等語。
三、按汽車駕駛人轉彎時，不依標誌、標線、號誌指示，處新臺
    幣六百元以上一千八百元以下罰鍰。又汽車駕駛人有所列之
    第四十八條者，除依原條款處罰鍰外，並記違規點數一點。
    道路交通管理處罰條例第48條第1項第2款及第63條第1項第1
    款定有明文。
四、經查:
 (一) 異議人駕駛牌照號碼FX6—279號重型機車，於96年4月29
      日11時許，在彰化縣北斗鎮○○路西向東方向作左轉往復
      興路，因有未依號誌指示行駛之違規行為遭警舉發，有彰
      化縣警察局96年4月29日彰警交字第I00000000號舉發違反
      道路交通管理事件通知單1份附卷可稽。
（二）惟異議人辯稱伊係於綠燈時做左轉，否認有違規行為云云
      ，然異議人於上揭時、地，行經前揭路口時，未依號誌指
      示行駛等情，業據證人即舉發警員乙○○於本院96年7月
      5日訊問時，到庭具結證述明確，其證稱：「（法官問：
      異議人當時行駛何路？）斗苑路由西向東要左轉復興路，
      當時的號誌是箭頭綠色直行燈，左轉車不能轉彎，他違規
      左轉。」、「（法官問：斗苑路與復興路路交岔路口，由
      西往東左轉時，要在什麼燈號做左轉？）左轉箭頭綠燈。
      」等語在卷（見本院96年7月5日之訊問筆錄）。按證人乙
      ○○乃為原處分機關所認定異議人有前開違規行為之證人
      ，其已到庭在本院法官面前以言詞供述異議人有前開違規
      事實，並已就當時燈號情形、執勤所處位置、異議人行駛
      路徑及未依號誌指示行駛過程等情節詳述具體明確，且證
      人乙○○為依法執行勤務之員警，與異議人毫無怨懟，衡
      情當無自陷偽證罪而構詞誣賴異議人之理，另於本件卷存
      證據資料內並無任何積極證據足以證明證人乙○○上開供
      述係屬虛偽，本院自不得僅以證人乙○○為本件開單舉發
      異議人之員警而全盤抹煞其所具有之證人資格。
（三）按圓形綠燈之情況下，用路人要直行或左、右轉彎，當然
      為法所許，惟在箭頭式綠燈下，需依照該箭頭指示方向行
      駛，此觀道路交通標誌標線號誌設置規則第206條之規定
      自明。查：本件違規地點即彰化縣北斗鎮○○路與復興路
      之交叉路口，為一丁字路口，在斗苑路方向之綠燈號誌並
      非圓形綠燈，而係設有左轉保護燈號之箭頭式綠燈，業據
      證人乙○○提出照片3幀附卷可參，且有彰化縣警察局北
      斗分局96年5月9日北警分五字第0960007942號函1份在卷
      可稽，而異議人於聲明異議狀中係自陳係在斗苑路號誌為
      綠燈之情形下，左轉復興路，既然上開路口之綠燈號誌並
      非圓形綠燈，而係設有左轉保護燈號之箭頭式綠燈，異議
      人於指示直行之綠燈號誌下為左轉彎，當然有不依號誌指
      示行駛之違規行為，自無疑義。是異議人前開所辯，實不
      足採，異議人之上述違規事實，應堪認定。
五、綜上所述，依據證人乙○○之證言，異議人於前揭時、地有
    未依號誌指示行駛之違規事實，應堪認定。則移送機關據以
    援引道路交通管理處罰條例第48條第1項第2款及第63條第1
    項第1款之規定，裁處異議人罰鍰新台幣600元，並記違規點
    數1點，核無違誤或不當，本件異議為無理由，應予駁回。
六、據上論斷，應依道路交通管理處罰條例第87條第2項、道路
    交通案件處理辦法第19條，裁定如主文。
中    華    民    國    97    年    1     月    31    日
                      交通法庭  法  官  陳淑勤
以上正本證明與原本無異。
如不服本裁定應於送達後5日內向本院提出抗告狀。
                                書記官  陳金堂
中    華    民    國    97    年    1     月    31    日


司法院資訊處製作；財團法人民間司法改革基金會備份。
